【裁判字號】    97,上,331
【裁判日期】    980204
【裁判案由】    解除契約
【裁判全文】
臺灣高等法院臺中分院民事判決           97年度上字第331號
上  訴  人  洋茂貿易股份有限公司
法定代理人  甲○○
訴訟代理人  陳忠儀律師
複  代理人  劉雅榛律師
被  上訴人  慶灃有限公司
法定代理人  乙○○
訴訟代理人  張慶宗律師
複  代理人  何孟育律師
            丙○○
上列當事人間解除契約事件，上訴人對於中華民國97年7月11日
臺灣彰化地方法院96年度訴字第1078號第一審判決提起上訴，本
院於民國98年1月14日辯論終結，玆判決如下：
    主  文
上訴駁回。
第二審訴訟費用由上訴人負擔。
    事實及理由
一、上訴人主張：其於民國（下同）95年10月28日向被上訴人採
    購物料名稱「1.2-1.4mm NAPPA LEA（泰國出）」、物料編
    號「LESA-001」、顏色「棕色」（附色卡）、數量4萬5864
    呎（訂單號碼J12-007）及5萬6126呎（訂單號碼J12-008）
    ，合計10萬1990呎（下稱系爭物料），每呎單價1.75美元，
    交貨日期為95年11月17日（下稱系爭買賣契約）。雙方約定
    被上訴人如因延誤交貨，致發生額外費用，須由被上訴人全
    額承擔；另皮革品質如異於雙方約定時，上訴人得予拒收。
    然被上訴人指示泰國供應商所運送至柬埔寨之第一批皮革物
    料3萬1098.25呎，顏色不符約定，上訴人即函請被上訴人另
    行交付符合約定之物料，惟被上訴人仍未履行。上訴人乃依
    民法第三百五十九條規定，解除系爭買賣契約，又上訴人已
    給付價金5萬4421.94美元，折算約新台幣（下同）178萬640
    0元，依民法第二百五十九條規定，被上訴人應附加自受領
    時起之利息返還之，惟被上訴人拒不返還等情，爰依買賣契
    約之法律關係，求為命：被上訴人應給付上訴人178萬6400
    元，及自支付命令繕本送達翌日起至清償日止，按年利率5%
    計算利息之判決。
二、被上訴人則以：上訴人固曾傳真採購單予被上訴人，惟購買
    單價每呎僅願給付1.75美元，與被上訴人報價每呎單價1.95
    美元差距甚遠，被上訴人並未同意接單，兩造間並未成立買
    賣契約。上訴人乃商請被上訴人介紹廠商，被上訴人始將配
    合生產之泰國廠商PC Tannery CO.,LTD.（下稱Tannery公司
    ）資料告知上訴人，由上訴人與該泰國廠商接洽，上訴人並
    開立支付貨款所需之信用狀予該泰國廠商，受款人為該泰國
    廠商，上訴人亦前往泰國確認樣品，該泰國廠商將成品裝船
    出貨予上訴人，交付之載貨證券關於託運人（Shipper）明
    確記載「P.C.TANNERY CO., LTD.」及地址，載貨證券上記
    明上訴人為支付貨款所開立之信用狀編號，亦與上開信用狀
    編號相符，上開採購單所成立之買賣契約存在於上訴人與
    Tannery公司間，與被上訴人無涉，被上訴人亦未取得任何
    款項。又如認兩造間成立買賣契約，被上訴人否認貨品有瑕
    疵，上訴人應負舉證責任等語，資為抗辯。
三、按稱買賣者，謂當事人約定一方移轉財產權於他方，他方支
    付價金之契約。當事人就標的物及其價金互相同意時，買賣
    契約即為成立。民法第三百四十五條所明定。買賣契約之成
    立，固不以訂立書面為必要，惟仍須雙方意思表示業已合致
    ，始足當之（最高法院83年度台上字第663號判決參照）。
    又買賣價金為買賣契約成立之要素，當事人應就買賣標的物
    及其價金互相表示合致，買賣契約始克成立（最高法院84年
    度台上字第2358號判決參照）。本件上訴人主張其於95年10
    月28日向被上訴人採購系爭物料，為被上訴人所否認。查，
    上訴人上開主張，固據提出95年10月28日採購單、96年1月
    18日員林三橋郵局第19號存證信函（及收件回執）、96年2
    月5日埔心郵局第16號存證信函（及收件回執）等件影本為
    證（見台中地院訴字卷原告證一至證三），然其中存證信函
    2份係上訴人單方面所為瑕疵通知及解除契約之意思表示，
    自不足認定兩造間買賣契約存在；上開採購單雖傳真予被上
    訴人，惟並未經被上訴人確認，僅有上訴人副總、審核人員
    之圓形戳章，及以電腦字體標明採購人員為「游雅宛（）
    」之記載，該採購單無從證明被上訴人對買賣標的物及價金
    ，與該採購單所列注意條款等事項，已表示同意。又上訴人
    主張系爭買賣契約，兩造約定如被上訴人交付之皮革品質異
    於雙方約定，上訴人得予拒收，而被上訴人交付之貨品顏色
    不符約定，其自得拒收云云，顯然貨品之顏色、品質為買賣
    重要之點，應於契約成立前先行確認，證人游雅（為上訴
    人之職員）亦證稱採購前應先確認色卡樣本（見本院卷40頁
    背面），然上訴人據以主張系爭買賣契約成立之上開採購單
    ，訂購日期為95年10月28日，顯然在上訴人之職員龍副理95
    年11月10日前往泰國Tannery公司確認樣品前，有該公司負
    責人MR.WORRAPONG TANPETCHARAT（下稱WORRAPONG，其護照
    影本見原審卷65頁）於原審證述及提出之樣品上有「Miss龍
    ，11/10」之簽名可稽（見原審卷44、45頁，皮件樣品置於
    原審卷證物袋），上訴人對該簽字為上訴人之職員龍小姐所
    簽並不爭執（見原審卷81頁），則由上開採購單，不能證明
    兩造就買賣契約成立之要素已互相表示合致。再者，被上訴
    人提出報價單、傳真Tannery公司資料予上訴人之文件、上
    訴人為支付本件貨款申請開立之信用狀、Tannery公司交付
    上訴人之載貨證券等件影本（見原審卷23至27頁），其中被
    上訴人報價為每呎1.95美元，與上訴人之採購單有0.2美元
    之價差；信用狀之受益人（受款人）為Tannery公司（見原
    審卷53頁）；載貨證券上記明上訴人為支付貨款所開立之信
    用狀編號，與上開信用狀編號相符。又Tannery公司之負責
    人WORRAPONG證述係被上訴人法定代理人乙○○介紹其與上
    訴人認識，之後進行本件交易等情（見原審卷44頁背面），
    核與被上訴人所稱因上訴人擬採購之價格較其報價每呎低
    0.2美元，其不願接單，嗣因上訴人請求，介紹Tannery公司
    予上訴人，由上訴人向Tannery公司採購等語均相符，堪認
    兩造因買賣價金未合致，而未訂立系爭物料之買賣契約。
四、上訴人提出被上訴人95年11月13日傳真詢問付款方法之通知
    單影本（見上開台中地院訴字卷原告證五），謂兩造如無系
    爭買賣契約存在，被上訴人何需詢問付款方法等語。查，證
    人即Tannery公司之負責人WORRAPONG證述：本件買賣係由其
    公司與上訴人直接交易，乙○○（即被上訴人法定代理人）
    係介紹人，買賣之皮革物料係上訴人公司人員龍小姐親自至
    該公司泰國工廠確認樣品，嗣於交易過程中，因產品已進行
    生產，上訴人卻遲未開立信用狀，才再透過乙○○向上訴人
    確認狀況；系爭買賣並非被上訴人接單後再下單給其公司，
    上訴人公司之信用狀開給其公司，雖有遲延付款，但經其來
    台協調處理後已順利收到款項；如果因系爭買賣發生糾紛，
    應該係由其公司與上訴人公司直接溝通解決，與被上訴人無
    關等語明確（見原審卷43至45頁），並當庭提出交易資料（
    見原審卷45、66至70頁）。上開證詞與被上訴人稱其僅係居
    於介紹人地位，協助聯絡而已，互核相符。又前述信用狀指
    定受益人（受款人）為Tannery公司，證人WORRAPONG證稱已
    收到貨款，足認被上訴人辯稱其並未收到款項屬實。上訴人
    雖以證人WORRAPONG證稱其公司在與外國公司交易時一定簽
    署書面契約，卻稱本件未簽書面契約，且如上訴人之職員能
    以英文與Tannery公司直接接洽，何需透過被上訴人確認付
    款事宜，足認其證言不實云云。然買賣契約之成立，不以訂
    立書面為必要，又上訴人為86年間即設立之貿易公司，所營
    事業包括一般進出口貿易，有公司登記資料查詢單在卷可證
    （見原審卷54頁），而從事進出口貿易常與外國交涉，外語
    能力為必要技能，上訴人縱有部分職員不諳英語，亦應有部
    分職員具商業英語能力，上訴人稱公司員工無法以英文溝通
    ，不合常理，依WORRAPONG證稱因上訴人遲未開立信用狀，
    方請乙○○確認狀況，乙○○為其與上訴人之介紹人，其對
    交易過程感覺有異，委請乙○○確認，與常情無違。果本件
    買賣已生糾紛，倘非實情如此，證人WORRAPONG應無為不利
    於己之證述，而為已收受上訴人所交付之買賣價金等語，徒
    令其所代表之公司陷入買賣糾紛，使被上訴人脫免責任之可
    能，是其證詞應屬可信。上訴人之主張並不足採，被上訴人
    辯稱上開詢問付款方法之通知單，係其代Tannery公司詢問
    上訴人所為，堪以採信。
五、證人即上訴人之職員游雅證稱：系爭買賣係其承辦，由其
    開採購單，係由被上訴人法定代理人乙○○與上訴人副理龍
    玉琴接洽，乙○○要求貨品在泰國出貨，95年11月1日其修
    改訂單的數量，傳真給乙○○，並以電話與乙○○確認；上
    訴人係與乙○○所開立的公司交易；收到確認付款事宜之傳
    真時，龍副理在國外出差，其以電子郵件請示龍副理，龍副
    理交代開信用狀，其將信用狀傳真給乙○○，乙○○稱已收
    到等語（見本院卷39、40頁）。然其於本院詢問「對Tanner
    y公司負責人所為證述有何意見」時，先稱「這家公司我不
    知道」（見本院卷39頁背面），嗣對被上訴人複代理人詢問
    「泰國廠商是否因貨款之事到上訴人公司」、「是否知道本
    件買賣的信用狀是直接開給泰國廠商」時，卻答稱「他應該
    是有來」，及「知道」等語（見本院卷40頁背面），顯然知
    悉該泰國公司，其證述前後矛盾，難以憑採。
六、綜上所述，上訴人不能證明兩造間訂立系爭買賣契約，及被
    上訴人收受款項等事實，其主張本於買賣契約之法律關係，
    因被上訴人瑕疵給付，解除系爭買賣契約，請求被上訴人返
    還已收取之價金加計利息，核屬無據。從而，上訴人請求被
    上訴人給付178萬6400元，及自支付命令繕本送達翌日起至
    清償日止，按年利率5%計算之利息，為無理由，不應准許；
    其假執行之聲請亦失所附麗，應併予駁回。原審為上訴人敗
    訴之判決，及駁回其假執行之聲請，並無不合。上訴意旨，
    指摘原判決不當，求予廢棄改判，為無理由，應予駁回。本
    件事證已臻明確，兩造其餘攻擊防禦方法及舉證，核與本件
    判決結果不生影響，毋庸逐一論列，併此敘明。
據上論結，本件上訴為無理由，依民事訴訟法第四百四十九條第
一項、第七十八條，判決如主文。
中    華    民    國    98    年    2     月    4     日
                  民事第一庭    審判長法  官  吳火川
                                      法  官  胡景彬
                                      法  官  饒鴻鵬
以上正本係照原本作成。
如對本判決上訴，須於收受判決送達後二十日內向本院提出上訴
書狀，其未表明上訴理由者，應於提出上訴後二十日內向本院提
出上訴理由書（須按他造人數附具繕本）。
上訴時應提出委任律師為訴訟代理人之委任狀。具有民事訴訟法
第四百六十六條之一第一項但書或第二項之情形為訴訟代理人者
，另應附具律師及格證書及釋明委任人與受任人有該條項所定關
係之釋明文書影本。
                                      書記官  林明冬
中    華    民    國    98    年    2     月    5     日
                                                      Ｅ


司法院資訊處製作；財團法人民間司法改革基金會備份。
